【裁判字號】    97,交聲,181
【裁判日期】    970905
【裁判案由】    違反道路交通管理處罰條例
【裁判全文】
臺灣宜蘭地方法院交通事件裁定         97年度交聲字第181號
移送機關    交通部公路總局臺北區監理所宜蘭監理站
異  議  人  甲○○
即受處分人
上列異議人因違反道路交通管理處罰條例案件，對於交通部公路
總局臺北區監理所宜蘭監理站中華民國97年6月27日所為之宜監
字第裁43-IA0000000號裁決處分，聲明異議，本院裁定如下：
    主  文
原處分撤銷。
甲○○不罰。
    理  由
一、原移送機關裁決意旨略以：異議人即受處分人甲○○駕駛其
    所有之車牌號碼0537-RM號自用一般小客車，於民國97年5月
    11日下午15時39分，行經台74甲線1公里處，因超速行駛為
    彰化縣警察局以彰縣警交字第IA0000000號製單舉發，交通
    部公路總局臺北區監理所宜蘭監理站遂依道路交通管理處罰
    條例第40條規定，裁處異議人罰鍰新台幣（下同）1,600元
    。
二、異議意旨略以：異議人確有車號0537-RM號TOYOTA廠牌黑色
    之自用小客車，惟舉發單上所載違規日期當天，異議人並未
    駕駛該車至中部，其所有之車輛亦停於自宅車庫中，不知為
    何會發生違規情形等語。
三、按法院受理有關交通事件，準用刑事訴訟法之規定，道路交
    通管理處罰條例第89條前段定有明文。又參照最高法院76年
    度台上字第4986號判例意旨，認定犯罪事實所憑之證據，雖
    不以直接證據為限，間接證據亦包括在內；然而無論直接或
    間接證據，其為訴訟上之證明，須於通常一般之人均不致有
    所懷疑，而得確信其為真實之程度者，始得據為有罪之認定
    ，倘其證明尚未達到此一程度，而有合理之懷疑存在，以致
    事實審法院無從取得有罪之確信時，即應由法院為諭知被告
    無罪之判決。則上開原則，於法院審理行為人違反道路交通
    管理處罰條例案件時，亦有適用。從而，法院於審理行為人
    違反道路交通管理處罰條例案件，當踐行完畢調查證據之程
    序後，為事實之認定時，如就原處分機關所認定之行為人違
    規之事實，仍有合理之懷疑，而無法百分之百確信行為人確
    有該當於道路交通管理處罰條例各該處罰條文之構成要件事
    實時，即應依上開原則，對受處分人為有利之認定。
四、查原處分機關認異議人涉有上開違規駕駛之行為，無非以彰
    化縣警察局交通隊員警之舉發通知單及超速照片1幀，而照
    片顯示車牌號碼0537-RM號自用小客車超速行駛為其主要論
    據。經查，異議人於本院陳稱：伊母親於5月9日出殯，第3
    天也就是5月11日伊去山上看墓，伊的車子是TOYOTA黑色，
    伊有看過照片，車子形式及車牌與伊的車子一模一樣，但5
    月11日一整天伊都在家裡陪伊父親及太太，車子在泰山路住
    處的車庫，伊是騎乘機車載伊太太回員山，且當時伊全家人
    都回員山等語（參見本院卷第15至16頁97年8月14日訊問筆
    錄）。而關於異議人當天行程與本件違規車輛之使用情形，
    異議人之妻葉色靜於本院結證稱：車牌號碼0537-RM號自用
    小客車是伊先生所有，也是伊先生在使用，伊不會開車，家
    裡有3個小孩，老大24歲、老二22歲、老三17歲，老大有1台
    MARCH、老二在淡江唸書住校、老三國中畢業，老二只有機
    車駕照，沒有汽車駕照，婆婆出殯的時間確為5月9日，而5
    月11日當天伊一家五口早上就回深溝老家，9點多去山上看
    墓地，10點多在深溝吃飯，待到下午3點回家，伊夫妻騎乘
    機車到山上，3個兒子共乘1台機車，後來收到罰單覺得很莫
    名其妙，因為車子都在車庫等語（參見本院卷第16至17頁97
    年8月14日訊問筆錄）。並有異議人事後呈報之異議人母親
    除戶證明與訃文在卷可稽（參見本院卷第24、25頁）。是異
    議人所辯與證人葉色靜於本院結證所為之證詞相符。則異議
    人母親於97年4月8日去世，於97年5月9日出殯，異議人於97
    年5月11日返回員山巡視墓地，當無於同日另行駕車前往彰
    化地區之可能。堪認異議人確未於原處分所載違規時間駕駛
    其所有車號0537-R M自用小客車，超速行經違規地點之違規
    事實，是異議人辯稱並無原處分所載違規事實應可採信。
五、綜上所述，原處分機關所認定受處分人有超速駕駛之違規行
    為，因本件查無其他積極證據足以證明，自應作對受處分人
    有利之認定，原處分機關未予詳查，遽對受處分人為前開裁
    罰，即難認為允當。本件受處分人之異議為有理由，自應由
    本院將原處分予以撤銷，以資適法。
據上論斷，應依道路交通案件處理辦法第20條前段，裁定如主文
。
中    華    民    國    97    年    9     月    5     日
                  交通法庭法  官  辜漢忠
以上正本證明與原本無異。
如不服本裁定，應於裁定送達後5日內，向本院提出抗告狀。（
應附繕本）
                          書記官  許麗汝
中    華    民    國    97    年    9     月    5     日


司法院資訊處製作；財團法人民間司法改革基金會備份。
